臺灣高雄地方法院交通事件裁定　　　　 96年度交聲字第424號
原處分機關　高雄市政府
異　議　人　宏運交通有限公司
即受處分人　　　　　營利事業統.
法定代理人　甲○○
上列受處分人因違反道路交通管理處罰條例案件，對於高雄市政
府96年5 月4 日所為之高市府交裁字第裁32-N00000000號裁決處
分不服而聲明異議，本院裁定如下：
    主  文
原處分撤銷。
宏運交通有限公司汽車所有人，汽車裝載貨物超過核定之總重量
、總聯結車重量，處罰鍰新臺幣壹拾柒萬元，並記汽車違規紀錄
壹次。
    理  由
一、本件異議意旨略以：異議人即受處分人宏運交通有限公司之
    司機乙○○員工於民國（下同）96年3 月22日15時0 分許，
    駕駛異議人所有之車牌號碼X5-623營業貨運曳引車一輛，沿
    高雄縣六龜鄉台27線六隧道口之道路行駛時，因警方攔停過
    磅而進行磅秤汽車裝載貨物之總重量時，因該車所承載之物
    品重量超過核定之總重量、總聯結車重量的法定標準，此為
    異議人不否認，惟司機乙○○駕駛上開營業貨運曳引車雖有
    超載逾該車法定總重量，但該車當時係載重64.53 公噸，此
    有高雄縣水利局疏濬工程提供的地磅單及交貨地點眾宏砂石
    場的地磅單為證，且上開警方攔停過磅之活動地磅本屬移動
    式，雖有度量衡器檢定合格證書，惟其每天不定時移動，電
    子儀器本屬精密儀器，極易隨時故障，是上開活動地磅準確
    度有待查證；況警方上開磅秤之活動地磅的每軸承重最大極
    限為15公噸，詎警方過磅單上之載數竟填寫第5 軸19.9公噸
    及第6 軸17.9公噸，足見警方上開活動地磅每軸承重最大極
    限已超過最大15公噸的限重，應有不準確；又本件異議人所
    屬司機乙○○駕車之出貨、收貨時已有過磅之情節，是絕無
    舉發違反道路交通管理事件通知單所記載之裝載總重74.3公
    噸情形。因此，本件過磅當時，因駕駛本案X5-623之司機乙
    ○○不黯法律，加上員警之錯誤引導，致造成此次的重量差
    距，是本件應以出貨單位過磅重量為準云云。
二、按道路交通管理處罰條例第29條之2 第1 項規定：「汽車裝
    載貨物超過核定之總重量、總聯結重量者，處汽車所有人罰
    鍰，並記汽車違規紀錄一次，其應歸責於汽車駕駛人時，除
    依第三項規定處汽車駕駛人罰鍰及依第六十三條第一項第二
    款規定記點外，並記該汽車違規紀錄一次。」；其同條例第
    29 條 之2 第3 項規定：「有前二項規定之情形者，應責令
    改正或當場禁止通行，並處新臺幣一萬元罰鍰，超載十公噸
    以下者，以總超載部分，每一公噸加罰新臺幣一千元；超載
    逾十公噸至二十公噸以下者，以總超載部分，每一公噸加罰
    新臺幣二千元；超載逾二十公噸至三十公噸以下者，以總超
    載部分，每一公噸加罰新臺幣三千元；超載逾三十公噸者，
    以總超載部分，每一公噸加罰新臺幣五千元。未滿一公噸以
    一公噸計算。」又所謂「道路」，係指公路、街道、巷衖、
    廣場、騎樓、走廊或其他供公眾通行之地方，同條例第3 條
    第1 款亦規定甚明，合先敘明。
三、經查：
(一)、按交通警員掣單舉發違反道路交通管理處罰條例所列之違規
    事實，本質上為行政處分，係公務員基於職務上權力，依法
　  就特定之具體事件所為具有公法上效果之單方行政行為，基
    於公務員為公法上行為具有公信力之原則，該行政處分當可
    被推定為真正，其據以依法處分之事實亦應認定為正確無誤
    。是異議人所有之上開車號X5-625號營業貨運曳引車於96年
    3 月22日15時0 分許，行經上開高雄縣六龜鄉台27線六隧道
    口之道路行駛時，因警方攔停過磅而進行磅秤汽車裝載貨物
    之總重量時，因該車裝載砂石貨物總重74.3公噸超過核定之
    該車總重量43公噸，是本件超重31.3公噸之違規行為，業據
    高雄縣政府警察局六龜分局執勤員警舉發屬實，並製有高警
    交字第N00000000 號舉發違反道路交通管理事件通知單1 紙
    在卷可憑，而異議人亦不爭執其所有車輛於上揭時、地有上
    開違規行為，則執勤警員本其維護交通秩序、公眾安全職責
    所為之舉發，自應受到合法、正確之推定，合先敘明。
(二)、查異議人宏運交通公司之法定代理人甲○○於本院96年6 月
    12 日 、22日訊問時，伊並不否認其公司所有上開車牌號碼
    X5-6 25 號營業貨運曳引車之核定總重量為43公噸，而伊公
    司司機乙○○於96年3 月22日15時0 分左右，駕駛該車載運
    砂石，途經高雄縣六龜鄉台27線六隧道口外環道處之活動式
    地磅經秤重結果，該地磅秤得全車總重量達74.3公噸事實，
    有高雄縣政府警察局高警交字第N00000000 號舉發違反道路
    交通管理事件通知單、經該大貨車司機乙○○所簽名確認之
    過磅單等資料附卷可稽。是本件有上開汽車裝載貨物超過核
    定之總重量43公噸之全車總重量達74.3公噸事實，洵堪認定
    。又證人林享寶即本件舉發警員於本院96年6 月12日訊問時
    具結證稱：上開車輛之限重為43000 公斤，惟警方於上揭時
    地之過磅秤重上開車輛裝載貨物之全車總重量達74300 公斤
    ，是本件該車之裝載貨物超過核定之總重量，己有超重31,
    300 公斤；又本件係使用活動地磅秤重，並由執勤員警賴敏
    誠、活動地磅公司技術人員及監理單位人員所操作，秤重方
    式是一個輪子一個輪子秤重，由員警賴敏誠及技術人員操作
    過磅；我是在現場指揮車子一輪一輪過磅等語綦詳，核與當
    時共同在場操作活動地磅之技術人員即證人蔡明原於本院96
    年6 月22日訊問時具結證稱：本件當時所使用之活動地磅單
    一磅片最大承重量是15000 公斤，一組為2 片，最大承重量
    為30000 公斤。當時秤重時是以兩片一組之左、右各一片秤
    重測得之總重量，即車輛之一軸是以一組左右各一個輪胎同
    時壓在左右各一片磅片上測得的總重量稱為一軸，秤重時輪
    子要壓到磅片，才會顯示重量，由此第五軸、第六軸有顯示
    重量，表示輪子有壓到磅片。我們的一軸是以左右兩磅片加
    起來的總重顯示；總重量顯示在電腦主機內，本件第一軸秤
    重為6800公斤、第二軸為12700 公斤、第3 軸為12200 公斤
    、第四軸為4800公斤、第五軸為19900 公斤、第六軸為1790
    0 公斤，本車的限重為43000 公斤，所以超重31300 公斤；
    當時是員警賴敏誠操作，伊在旁技術指導等語情節大致符合
    ，互核與證人劉臺華於本院96年6 月22日訊問時具結證稱：
    伊係上開磅片之代理商，上開磅片之各一片均經我國檢驗合
    格之法定度量衡器，有檢定合格證書可查，再依本件警方操
    作之磅單來看，第一軸是司機及車頭，沒有貨物，所以較輕
    測得6800公斤，第二軸位於貨物下方測得12700 公斤，第三
    軸位於貨物下方測得12200 公斤，惟第四軸位於貨物下方僅
    測得4800公斤，而第五軸位於貨物下方測得19900 公斤，第
    六軸位於貨物下方測得17900 公斤，上開共計六軸測得重量
    總計為74300 公斤，因此，本件應該是第四軸的其中一個輪
    子有問題，沒有辦法降下來，造成第四軸的重量輕於其他第
    一、二、五、六軸的重量，應係第四軸的其中一個輪子比較
    高，而沒有辦法降下來，僅有另一邊一個輪子壓在磅片上，
    雖不影響秤重，還是會有重量顯示進入電腦，但此部份第四
    軸沒有壓到磅片的輪子所受承載重量應分配到其他各軸去了
    ；本件每組磅片都有連結線連結到電腦上，每一軸兩個磅片
    最高總承重為3 萬公斤（即30噸），且上開車子限重為43公
    噸，已超過我一軸左右各一個磅片15000 公斤加15000 公斤
    加起來30000 公斤的總承重。如果要磅秤上開車輛總重量，
    僅使用上開兩個磅片最高總承重為3 萬公斤（即30噸）時，
    則僅磅上開車輛之一軸，其餘五軸均要提高不要壓到磅片，
    才能讓總重量由一軸兩個磅片承受，果真如此但上開車的限
    重為43000 公斤，已逾由一軸兩個磅片承受之總重量，必已
    損壞兩個磅片，無從得出本件之警方磅單；再本件活動磅秤
    是經過經濟部標準檢驗局檢驗後核發證書，其係IRD 廠牌之
    地秤，型號為SAW15CII號，器號為855510號，一套一組二片
    式，惟各一片送驗最大秤量為15000 公斤，最小秤量為500
    公斤，檢定標尺分度值為50公斤，檢定合格單號碼為第A0BC
    00 00000A 號，並經我國經濟部標準檢驗局於95年12月19日
    檢定在法定公差內，有效期限至96年12月31日止等語情節亦
    大致符合，並有經濟部標準檢驗局AO0000000 號度量衡器檢
    定合格證書影本1 紙、舉發違規單及裁決書、上開車輛警方
    秤重之實況照片2 張、高雄縣政府警察局六龜分局函、磅單
    等存卷可憑【見本院卷第21頁至30頁、第34頁至40頁、第49
    頁至51頁】存卷可憑。足見本件執勤警員所用以秤重之活動
    地磅之準確度及正確性，應值得信賴，且警方操作上開亦無
    秤重之錯誤可能，從而，異議人所有之前述營業貨運曳引車
    於上述時、地，經其公司之司機乙○○駕駛而裝載貨物之總
    重量確為74.3公噸，而有超過核定總重量43公噸之違規超重
    31.3公噸之事實，應堪認定。
(三)、又查受處分人即異議人之法定代理人雖辯稱：該營業貨運曳
    引車載運砂石出貨時，全車總重量僅為64.53 公噸，雖超載
    超過核定總重量，且該車至眾宏實業有限公司交貨時，經其
    地磅秤重結果亦僅載重63.99 公噸，均無如六龜隧道口活動
    地磅超過核定總重量31.3公噸之情形，顯見前述活動地磅之
    地磅準確度實有疑問云云。然查，本件執勤警員即證人賴敏
    誠所用以秤重之活動地磅準確度及正確性，不僅甚值信賴，
    且該地磅除本件執勤警員在場操作外，並有活動地磅公司技
    術人員即證人蔡明原在旁技術指導及協助，理由詳如上述，
    並有警員秤重之活動地磅之磅單1 紙在卷可稽。是異議人辯
    稱：該六龜六隧道口之活動地磅準確度有疑等云云，應無可
    採。
(四)、復查，異議人所有之上開營業貨運曳引車於載運貨物出廠之
    96年3 月22日13時55分32秒，上開車於載運貨物出廠之全車
    總重量僅為64.53 公噸一節，有地磅單1 份附卷足憑【見本
    院卷第9 頁】，是其公司之司機乙○○駕駛而裝載上開貨物
    已超過核定總重量43公噸，已超載21.53 公噸違規之重量，
    足見異議人所有上開營業貨運曳引車於裝載貨物行駛之初，
    即已超過該車之核定總重量，洵堪認定。又查該車駕駛人乙
    ○○裝運貨物出廠，並途經上開警方於96年3 月22日15時攔
    停之活動地磅檢查站之時間，二者比較時差則已超過1 小時
    以上空檔活動，是本件不能僅以該車於96年3 月22日13時55
    分32秒載貨出廠時之全車總重量，而推翻上開警方活動地磅
    站之地磅秤重結果，應堪認定。
(五)、再查，上開營業貨運曳引車駕駛人乙○○於96年3 月22日17
    時34分28秒駕車至眾宏實業有限公司交貨，並經地磅站秤重
    結果為63.99 公噸一節，雖有眾宏實業有限公司地磅96年3
    月22日地磅單1 份在卷可考【見本院卷第9 頁】，然上開司
    機為警攔查秤重之時間係96年3 月22日15時，則上開營業貨
    運曳引車有超載之違規行為於96年3 月22日15時起至96年3
    月22日17時時34分28秒止之期間，則上開期間內有活動空檔
    ，其究竟如何處置其所駕駛之上開車輛，則已無從知悉，且
    該車事後秤重時，是否與在警方上開六龜活動地磅站秤重時
    之全車裝載狀態有無相同，實已無從證明二者係完全相同條
    件之秤重，是本件上開車於96年3 月22日17時時34分28秒事
    後秤重之結果，應無從推斷該車之實際總重量即為96年3 月
    22日15時警方秤重之重量，尚無從為異議人有利之證明。因
    此，本件異議人上開所辯，係卸責之詞，要無可採。至於本
    件警方以手寫磅單時間係「下午1500」係正確測量當時之時
    間，並不影響上開警方秤重出之總重量情節，亦經證人劉臺
    華於本院上開訊問時證述在卷可佐，併此敘明。
(六)、綜上，異議人上開所辯，係屬卸責之詞，要無可採，從而，
    本件異議為無理由，本應予駁回，詎原處分機關以道路交通
    管理處罰條例第29條之2 第3 項裁處罰鍰新臺幣壹拾柒萬元
    ，雖依法並無不符，然因受處分人即異議人係違反道路交通
    管理處罰條例第29條之二第1 項規定，除依原條處罰鍰外，
    應記汽車違規紀錄壹次，是原處分就此部分漏未裁處亦顯有
    不當之處，自應由本院撤銷原處分，並就異議人即宏運交通
    有限公司汽車所有人，汽車裝載貨物超過核定之總重量、總
    聯結車重量，以道路交通管理處罰條例第第29條之2 第1 項
    、第3 項規定，裁處罰鍰新臺幣壹拾柒萬元，並記汽車違規
    紀錄壹次，以資適法。
四、據上論結，爰依道路交通案件處理辦法第20條，道路交通管
    理處條例第第29條之二第1 項、第3 項，裁定如主文。
中　　華　　民　　國　　96　　年　6 　　月    　27　　日
                  交通法庭    法　官  施添寶
以上正本證明與原本無異。
如不服本裁定應於送達後5日內向本院提出抗告狀。
中　　華　　民　　國　　96　　年　6 　　月    　29　　日
  　　　　　　　　　　　　　　書記官  王翌翔
